【裁判字號】    98,交易,194
【裁判日期】    990511
【裁判案由】    過失致死
【裁判全文】
臺灣臺南地方法院刑事判決             98年度交易字第194號
公  訴  人  臺灣臺南地方法院檢察署檢察官
被      告  乙○○
選任辯護人  蘇文斌律師
            黃俊達律師
            賴鴻鳴律師
上列被告因過失致死案件，經檢察官提起公訴（98年度偵字第94
02號），本院判決如下：
    主  文
乙○○因過失致人於死，處有期徒刑陸月，如易科罰金，以新臺
幣壹仟元折算壹日。
    事  實
一、乙○○於民國98年4 月30日上午8 時10分許，騎乘車牌號碼
    NK9-760 號重型機車，沿臺南縣西港鄉南海村南海埔12號「
    南寶樹脂化學工廠股份有限公司」（下稱南寶公司）旁南北
    向未命名道路由北往南方向行駛，行經南寶公司旁五岔路口
    處（新光南幹12右支7 及南吉高幹6 右19電桿前），原應注
    意汽車行經無號誌之交岔路口，左方車應讓右方車先行，而
    依當時天候晴、日間自然光線、柏油路面無缺陷、無障礙物
    、視距復屬良好，並無不能注意之情形，乙○○竟疏未注意
    及此，左方車未讓右方車先行，即貿然行經該路口，適有李
    文良騎乘車牌號碼MQE-309 號重型機車，沿南寶公司旁東西
    向未命名道路，亦疏未注意車前狀況，即貿然前行，乙○○
    因有前開疏失，致發現李文良所騎乘之重型機車時，業已避
    煞不及，二車因而發生撞擊，致李文良受有頭部受傷併急性
    硬腦膜下出血、腦腫脹、多處腦挫傷等傷害，李文良因無明
    顯外傷，即騎乘上開機車駛離現場，嗣感覺頭暈，於同日經
    人送醫救治，仍於98年5 月5 日上午10時10分許，因對衝性
    腦挫傷出血不治死亡。乙○○於肇事後，在未有偵查犯罪職
    務之機關或公務員發覺其為犯罪人前，即向至現場處理本件
    道路交通事故，尚不知肇事者為何人之臺南縣警察局佳里分
    局西港分駐所警員供承其肇事犯罪，自首並接受裁判。
二、案經臺灣臺南地方法院檢察署檢察官據報相驗後自動檢舉偵
    查起訴。
    理  由
一、訊據被告乙○○對於上揭犯罪事實坦承不諱，且有臺南縣警
    察局佳里分局道路交通事故現場圖1 紙、道路交通事故調查
    報告表(一)、(二)1 份、道路交通事故現場蒐證照片暨車損照片
    10幀、財團法人臺灣基督長老教會新樓醫院出具被害人李文
    良之診斷證明書1 紙、臺南縣警察局佳里分局98年11月4 日
    南縣佳警五字第0980014696號函暨檢附之衛星空照照片1 幀
    附卷（詳臺灣臺南地方法院檢察署98年度相字第613 號相驗
    卷第42-44 頁、第11-16 頁、本院卷第70頁、第74頁）可稽
    。又被害人李文良因本件車禍受有頭部受傷併急性硬腦膜下
    出血、腦腫脹、多處腦挫傷等傷害，經送醫救治，仍於98年
    5 月5 日上午10時10分許，因對衝性腦挫傷出血不治死亡乙
    節，業經臺灣臺南地方法院檢察署檢察官督同法醫師相驗屬
    實，有勘驗筆錄1 份、相驗屍體證明書1 紙、法醫檢驗報告
    書1 份及相驗照片14幀附卷（詳前揭相驗卷第20頁、24-29
    頁、第34-41 頁）可憑。另本件經送請臺灣省臺南區車輛行
    車事故鑑定委員會鑑定，其鑑定結果亦認被告騎乘重型機車
    ，左方車未讓右方車先行，為肇事主因，有該鑑定委員會98
    年6 月4 日南鑑字第0985901615號函檢送之98年6 月3 日臺
    南區980366號案鑑定意見書1 份在卷（詳前揭相驗卷第46-4
    7 頁）足稽，被害人李文良係因本件車禍死亡與被告之過失
    行為間，有相當因果關係至明。至起訴書雖記載被告另有「
    疏未注意車前狀況；行至無號誌之交岔路口，未減速慢行，
    作隨時停車之準備」之過失等語，然被告有騎乘重型機車，
    未禮讓屬右方車由被害人李文良所騎乘之重型機車先行之過
    失，已如前述，自無再論是否有疏未注意車前狀況之必要。
    又被告於本院審理時業已自承有減速慢行，且本件並未有行
    車紀錄器得以查知被告肇事時之車速為何，亦未於車道上留
    有煞車痕跡，從而，被告是否未減速慢行，即無從查考，是
    公訴意旨認被告有疏未注意車前狀況及未減速慢行之駕駛行
    為，即屬無據。綜此，本件被告過失致人於死之犯行，事證
    明確，應予依法論科。
二、核被告乙○○所為，係犯刑法第276 條第1 項之過失致死罪
    。又被告肇事後，在未有偵查犯罪職務之機關或公務員發覺
    其為犯罪人前，即向處理本件道路交通事故，尚不知肇事者
    為何人之臺南縣警察局佳里分局西港派出所警員供承其肇事
    犯罪，自首並接受裁判等情，業據證人即臺南縣警察局佳里
    分局西港派出所警員甲○○到庭證述翔實（詳本院卷第99頁
    背面至102 頁），爰依刑法第62條前段之規定減輕其刑。爰
    審酌被告並無刑案前科紀錄，有臺灣臺南地方法院檢察署刑
    案資料查註紀錄表及臺灣高等法院被告前案紀錄表各1 份在
    卷可按，堪認其品性尚佳，並審酌被告之生活狀況、智識程
    度（國中畢業），被告騎乘重型機車未能遵守道路交通安全
    規則，行經無號誌岔路口，疏未注意左方車應讓右方車先行
    ，一時疏忽肇事致被害人李文良死亡，造成生命喪失而無從
    彌補之情事，然被害人李文良於本件車禍亦有疏未注意車前
    狀況之過失行為、被告於被害人李文良騎乘機車離開現場後
    ，猶在場等候警員到場處理之處理態度，又迄未能與被害人
    李文良之家屬達成和解賠償損害，暨犯罪後坦承犯行之態度
    等一切情狀，量處如主文所示之刑，並諭知如易科罰金之折
    算標準，以資懲儆。
據上論斷，應依刑事訴訟法第273 條之1 第1 項、第299 條第1
項前段、第310 條之2 、第454 條第1 項，刑法第276 條第1 項
、第41條第1 項前段、第62條前段，刑法施行法第1 條之1 第1
項、第2 項前段，判決如主文。
本案經檢察官丙○○到庭執行職務。
中    華    民    國    99    年    5     月    11    日
                        交通法庭  法  官  鄭燕璘
以上正本證明與原本無異。
如不服本判決應於收受本判決後10日內向本院提出上訴書狀，並
應敘述具體理由。如未敘述上訴理由者，應於上訴期間屆滿後20
日內向本院補提理由書狀（均須按他造當事人之人數附繕本）「
切勿逕送上級法院」。
                                  書記官  蔡明峰
中    華    民    國    99    年    5     月    11    日
附錄本案論罪科刑法條全文：
刑法第276條：
因過失致人於死者，處2 年以下有期徒刑、拘役或2 千元以下罰
金。
從事業務之人，因業務上之過失犯前項之罪者，處5 年以下有期
徒刑或拘役，得併科3 千元以下罰金。

司法院資訊處製作；財團法人民間司法改革基金會備份。
